【裁判字號】    97,上訴,150
【裁判日期】    970424
【裁判案由】    貪污治罪條例等
【裁判全文】
臺灣高等法院高雄分院刑事判決         97年度上訴字第150號
上  訴  人
即  被  告  乙○○
選任辯護人  陳正達律師
            許惠珠律師
上列上訴人因貪污治罪條例等案件，不服臺灣高雄地方法院95年
度訴字第2991號中華民國96年11月21日第一審判決（起訴案號：
臺灣高雄地方法院檢察署95年度偵字第13167 、21259 號），提
起上訴，本院判決如下：
    主  文
上訴駁回。
    事  實
一、乙○○自民國89年6 月起迄95年5 月間係高雄縣政府警察局
    六龜分局（以下簡稱六龜分局）之警員，負有依法協助偵查
    犯罪、執行拘提、逮捕等職權，為依據法令服務於國家所屬
    機關而具有法定職務權限之人員。緣乙○○因偵查犯罪之需
    要，時而與六龜鄉鄉民甲○○聯絡以索取情資，因而結識甲○○，乙○○竟不思依法查緝犯罪，基於貪圖不法利益，藉
    勢勒索財物之概括犯意，先於94年10月間某日，在位於高雄
    縣旗山鎮鄰○○道10號交流道之某KTV 小吃部內，倚仗警察
    有執行偵查犯罪職務之權勢，藉口知悉甲○○有從事販毒之
    犯行，要求甲○○設法籌措市價約新台幣（下同）5 萬元之
    2 兩安非他命供其友人販賣，如有不從即可將甲○○移送法
    辦，以此方式向甲○○勒索財物，但為甲○○拒絕而未得逞
    ，嗣又於95年4 月初某日，乙○○承前開犯意，再以電話與
    甲○○聯絡，並依同一方式藉詞要求甲○○提供2 兩之安非
    他命毒品，因甲○○不勝其擾且不甘受到恫嚇，遂於同年月
    12日前往法務部調查局高雄縣調查站檢舉，並於95年4 月18
    日，乙○○又再次主動與其聯絡洽談上開毒品之事宜時，經
    甲○○錄下對話之內容，而查悉上情，乙○○始未能得逞。
二、緣丙○○（已經原審判決確定）因施用第一級毒品、第二級
    毒品罪，經本院94年度上訴字第1186號分別判處徒刑，並定
    其應執行刑為有期徒刑1 年8 月確定，臺灣高雄地方法院檢
    察署檢察官以94年度執字第12262 號執行，並於95年2 月27
    日以高雄地檢95年雄檢博執嶺緝字1078號發佈通緝。高雄縣
    政府警察局旗山分局美濃分駐所（以下簡稱美濃分駐所）警
    員劉永洪（已經原審判決確定）及李春憲等2 人，於95年2
    月28日上午6 時許，在高雄縣美濃鎮○○街82號丙○○住處
    ，查獲已經臺灣高雄地方法院檢察署發佈通緝之丙○○，並
    依法逮捕之。隨後劉永洪、李春憲即將丙○○帶回美濃分駐
    所準備製作筆錄，經丙○○撥打其行動電話致電友人劉錦耀
    求援，劉錦耀獲悉後即至該分駐所探視，並撥打電話與丙○○熟識多年且擔任六龜分局警員之好友乙○○聯絡，經劉錦
    耀轉告此事，乙○○隨後亦獨自1 人駕車抵達美濃分駐所，
    丙○○即趁劉永洪外出查緝另案嫌犯之際，在該分駐所戒護
    區內，私下央求乙○○假意向劉永洪訛稱有槍械案件需帶同
    丙○○前往追查取出，再由乙○○將其帶離美濃分駐所後縱
    放，依此不法手段脫離公力之拘束，乙○○為依據法令服務
    於國家所屬機關而具有法定職務權限之人員，亦為依法負有
    執行拘提、逮捕等職權之警察，且明知丙○○係依法逮捕之
    通緝犯，需於製作筆錄完成後即刻解送檢察署偵訊，竟仍對
    於丙○○前開之要求予以允諾，並基於縱放人犯之犯意，嗣
    而以前開事由為藉詞，在美濃分駐所大門外私下向劉永洪遊
    說，並詐稱於帶同丙○○查緝槍械案件完畢後，會再將丙○○帶回六龜分局由其辦理通緝犯移送，以求將此查獲通緝犯
    之績效轉讓，劉永洪聽聞後，竟信以為真，且礙於之前亦欠
    乙○○人情之故，而應允之，又劉永洪雖知悉丙○○係屬其
    職務上依法逮捕之通緝犯，因通緝逮捕之被告，應即解送指
    定之處所不得稽延，且應注意解送人犯在2 名以下者，應派
    解送員警2 人，且解送人犯，出發前應注意準備解送人犯必
    需之戒具，並檢查途中有無毀損之可能，然卻違背此注意義
    務，逕將丙○○之戒具解開，在未使用任何戒具下將丙○○
    交付予乙○○，轉由乙○○實力支配之下，並任令乙○○獨
    自1 人駕駛自用小客車將丙○○載離美濃分駐所，而乙○○
    及丙○○離開美濃分駐所後，乙○○駕車將丙○○載送至高
    雄縣美濃鎮中壇加油站，隨由丙○○以電話聯繫不知情之妻
    子蔡白蘭驅車前往該加油站接應，依此於同日上午7 、8 時
    許，由乙○○將依法逮捕，當時仍由其實力支配下之人犯丙○○予以縱放，遂使丙○○得以成功逃逸無蹤，嗣因劉永洪
    查閱通緝檔案，發現丙○○並未歸案且逃逸無蹤，復難以聯
    絡上乙○○，即於翌日向長官報告，而查悉上情，迨至95年
    6 月12日丙○○在高雄市○○區○○路359 號7 樓之3 之住
    所，始為警緝獲到案。
三、案經臺灣高雄地方法院檢察署檢察官自動檢舉暨法務部調查
    局高雄縣調查站、高雄縣政府警察局移送臺灣高雄地方法院
    檢察署檢察官偵查起訴。
    理  由
甲、證據能力部分：
一、證人即共同被告乙○○、證人甲○○、證人劉國權於調查局
    高雄縣調查站（以下簡稱調查站）、警詢中之陳述有證據能
    力；證人張宇賢、張輝文於調查站之陳述無證據能力：
  (一)按被告以外之人（包括證人、鑑定人、告訴人、被害人及共
    同被告等）於檢察事務官、司法警察官或司法警察調查中所
    為之陳述，與審判中不符時，其先前之陳述具有較可信之特
    別情況，且為證明犯罪事實存否所必要者，得為證據，刑事
    訴訟法第159 條之2 定有明文。所謂「前後陳述不符」之要
    件，應就前後階段之陳述進行整體判斷，以決定其間是否具
    有實質性差異，惟無須針對全部陳述作比較，陳述之一部分
    有不符，亦屬之。而所謂「較可信之特別情況」之情形，亦
    應就前後陳述時之各種外部情況進行比較，以資決定何者外
    部情況具有可信性，若陳述係在特別可信之情況所為，則虛
    偽陳述之危險性即不高，雖係審判外陳述，或未經被告反對
    詰問，仍得承認其有證據能力。又所謂外部情況之認定例如
    ：時間之間隔、有意識的迴避、受外力干擾、事後串謀等。
    本院審酌證人即共同被告乙○○、證人甲○○及證人劉國權
    於調查站、警詢中所述與在原審法院審理時之供述顯有前後
    陳述不符之情（詳如後述），惟渠等於調查、警詢中之證述
    因距案發日較近，當時記憶自較深刻，可立即反應所知，不
    致因時隔日久而遺忘案情，且證人乙○○、甲○○、劉國權
    因本件案發後，面對調查員、警察詢問本件案情之時，較無
    來自被告同庭在場之壓力而出於虛偽不實之指證，或事後串
    謀、考量利害關係後而故為迴護被告之動機，揆諸上開說明
    ，渠等於調查站、警詢中所為之陳述，客觀上顯具有較可信
    之特別情況，且亦為證明犯罪事實存否所必要，依上揭規定
    ，證人乙○○、甲○○、劉國權於調查站、警詢中之證言自
    有證據能力，而得作為本案之證據。
  (二)次查，因證人張宇賢、張輝文業經原審法院傳喚到庭作證，
    而其於原審法院審判期日所為之證述情節，核與其於調查站
    所為之陳述情節相符，因而與刑事訴訟法第159 條之2 所規
    定：「被告以外之人於司法警察調查中所為之陳述，與審判
    中『不符』時，其先前之陳述具有較可信之特別情況，且為
    證明犯罪事實存否所必要者，得為證據」之要件不符，亦核
    無刑事訴訟法第159 條之3 、之4 或之5 所規定之傳聞法則
    例外之情形，本院因認證人張宇賢、張輝文於調查站所為之
    陳述，應無證據能力。
二、證人甲○○、張輝文、張宇賢於95年8 月22日偵查中之證述
    有證據能力；證人甲○○於95年4 月12日偵查中之證述無證
    據能力：
  (一)又按刑事訴訟法第159 條之1 第2 項規定：「被告以外之人
    於偵查中向檢察官所為之陳述，除顯有不可信之情況者外，
    得為證據。」然刑事訴訟法，為保障被告之反對詰問權，已
    採納英美之傳聞法則，而被告以外之人於偵查中向檢察官所
    為之陳述，其本質屬傳聞證據，依傳聞法則，原無證據能力
    ，係因立法者以刑事訴訟法規定檢察官代表國家偵查犯罪、
    實施公訴，依法有訊問被告、證人、鑑定人之權，且實務運
    作時，偵查中檢察官向被告以外之人所取得之陳述，原則上
    均能遵守法律規定，不致違法取供，其可信性極高，為兼顧
    理論與實務為由，而例外設定其具備非顯不可信之要件時，
    得為證據。查上開證人此部分向檢察官所為之陳述，均已依
    法於檢察官訊問前具結，可擔保其係據實陳述，而被告及其
    辯護人對於上開證人之證詞未曾主張向檢察官所為之陳述，
    有非出於真意或有何違法取供之情形，本院亦查無檢察官有
    以不正方法取證之情事，足認證人甲○○、張宇賢、張輝文
    於95年8 月22日偵查中向檢察官所為此部分之陳述，並無任
    何顯有不可信之情況，應具有證據能力，得為本案之證據。
  (二)依刑事訴訟法第186 條之規定，證人除有不得令其具結之情
    形外，應命具結，因之未依法具結之證言，在程序上欠缺法
    定條件，難認為合法之證據資料，故同法第158 條之3 規定
    證人依法應具結而未具結者，其證言即無證據能力，不得作
    為證據，此乃為擔保證人據實陳述，以確保司法權作用之正
    確性而設，故不論證言有利或不利於被告，均非所問；核與
    證據傳聞法則固亦屬確保陳述正確性之規定，但旨在保障被
    告之反對詰問權及符合直接審理與言詞審理主義之情形不同
    。是被告以外之人於審判外向法官所為供述，茍未依法具結
    ，既無證據能力，要無同法第159 條之1 傳聞法則例外規定
    之適用（最高法院96年度台上字第791 號判決參照）。查關
    於本件證人甲○○於95年4 月12日偵查中向檢察官所為證述
    ，證人甲○○為該等證述時，並未具結，依上開具結之規定
    ，即不得作為認定被告乙○○本件犯行之證據，應無證據能
    力。
三、按被告以外之人於審判外之陳述，雖不符刑事訴訟法第159
    條之1 至第159 條之4 之規定，而經當事人於審判程序同意
    作為證據，法院審酌該言詞陳述或書面陳述作成時之情況，
    認為適當者，亦得為證據；當事人、代理人或辯護人於法院
    調查證據時，知有第159 第1 項不得為證據之情形，而未於
    言詞辯論終結前聲明異議者，視為有前項之同意，刑事訴訟
    法第159 條之5 定有明文。本件所援引之以下各項證據，固
    有部分屬傳聞證據，然公訴人、被告及辯護人於本院調查證
    據時，均知有前開第159 第1 項不得為證據之情形，且於言
    詞辯論終結前，均未聲明異議，且本院審酌該等證據作成時
    之狀況，並無違法取證之情事，且無不宜作為證據之情形，
    依前開說明，爰認均有證據能力。
乙、實體方面：
一、事實一部分：
  (一)訊據上訴人即被告乙○○固坦承自89年6 月份至95年5 月8
    日間，擔任高雄縣政府警察局六龜分局之警員，為依據法令
    服務於國家所屬機關而具有法定職務權限之人員，曾於95年
    4 月18日以電話與證人甲○○聯絡，並談及毒品之事，惟否
    認於94年10月間及95年4 月初有藉勢向證人甲○○索取財物
    而涉有貪污犯行，辯稱：有很多情資顯示甲○○在販賣毒品
    ，被告雖沒有查獲過甲○○販毒的案件，但甲○○的哥哥或
    弟弟曾被高雄市的警察查獲，因被告在甲○○的地盤上查緝
    ，影響甲○○販毒的生意，所以可能因此遭挾怨報復，且於
    95年3 、4 月份，被告曾經向小隊長余金鐘報告，要求在甲○○停車地點埋伏云云。
  (二)惟查，前揭事實欄一所載之事實，迭據證人即被害人甲○○
    於調查站詢問時、偵查及原審法院審理時證述：94年10月間
    ，乙○○在旗山國道10號交流道旁某間小吃部飲酒，找伊過
    去，當場叫伊想辦法籌措2 兩之安非他命給乙○○友人即曾
    擔任杉林鄉某處村長之人販售，並說如果不給，便要抓伊，
    但伊因很久沒有碰毒品了，故無法提供，便加以拒絕；乙○○當時正與該位曾擔任杉林鄉村長之友人一同喝酒，找伊去
    是要伊找一位綽號「阿龍」之男子，並拿錢向「阿龍」購買
    2 兩之安非他命供那位村長朋友販賣，乙○○告訴伊1 兩安
    非他命約需2 萬5 千元，故總計要5 萬元；乙○○希望伊先
    買毒品交付友人販售，賣完會將本錢還伊，並貼補一些利潤
    ，但伊知道乙○○不可能會還錢給伊；乙○○在旗山KTV 之
    小吃部，叫伊籌2 兩之安非他命直接拿給杉林鄉之一位村長
    ，錢再私底下給伊，否則要栽贓伊，後來將電話換過，乙○○便找不到伊；上個禮拜（即95年4 月初某日）乙○○又打
    電話向伊表示說這陣子不好過，又要伊提供2 兩之安非他命
    ，要拿給一位姓「羅」之線民賣，並約伊當面談細節，一直
    到昨天（即95年4 月11日）乙○○還一直打電話與伊，要約
    伊當面談這件事；由於乙○○是六龜分局之員警，伊又住在
    六龜，乙○○仗著警察之權勢，又曾表示會想辦法抓伊，且
    會施以電話監聽，造成伊之困擾，這次是因為受不了，才會
    出面檢舉；95年4 月12日至檢察署製作完筆錄後，調查員有
    叫伊錄音，乙○○以電話再次聯絡時，伊有偷錄音，錄音帶
    已交予調查站等語綦詳（見95年度他字第2960號偵查卷宗第
    1 至2 頁背面；調查站移送卷第18頁背面至19頁；原審法院
    卷第198 頁；95年度偵字第13167 號偵查卷第345 頁）；復
    於本院審理中證稱：「（請你陳述95年4 月12日你如何到高
    雄縣調查站你檢舉被告乙○○？）我被乙○○勒索之後，我
    問朋友，朋友跟我說可以去調查局檢舉。」，「（95年4 月
    12日你幾點到高雄縣調查站的？）忘記幾點，只知道是早上
    。」，「（你為何會事先準備錄音筆去錄音？）他恐嚇我不
    只1 次，因為我之前去調查站檢舉時，調查員說要有證據，
    所以他們有主動監聽我的電話，電話中他只說見面的時間、
    地點，沒有說其他的內容。錄音筆的內容是我錄的，是我自
    己買的，我錄好之後拿去給調查員。」，「（你錄音內容與
    檢舉事實是屬實嗎？）屬實。」，「（你在高雄地院96年4
    月11日所為證言是實在嗎？）實在。」等情甚詳（見本院97
    年4 月17日審判筆錄）。此外，復有95年4 月18日通訊監察
    作業報告表所載乙○○與甲○○間對話錄音譯文（見95年度
    他字第2960號偵查卷第15、16頁）及該錄音帶可資佐證。觀
    諸上開證人甲○○與被告乙○○間之通聯譯文所載（以下「
    甲」指發話人被告乙○○、「乙」指受話人證人甲○○）：
    「乙：那個有跟我講，你叫那個什麼去弄東西？甲：『阿強
    』？乙：對。甲：他說現在沒東西了。」，「乙：我是聽說
    你說要先弄2 兩來的，我在想有弄嗎？甲：『阿龍仔』沒有
    東西啦。乙：我在想他不知道有沒有弄？甲：他有時都是向
    你哥拿。乙：我不知道，我不管那麼多，我也沒有聯絡他們
    。甲：『阿粉』呢，『阿粉』很急。乙：『阿粉』和我不好
    ，他也不會找我，『阿粉』應該有很多東西，聽人說的。甲
    ：聽人說『阿粉』回來後就趕快把東西弄一弄給人。乙：我
    不知道，我很少回來，看到也不會打招呼，唉，1 天弄個一
    、二千元，過得去就好了。」，「甲：溪埔寮說你哥做比較
    大。乙：那有，是裡面一個『爛燈仔』，跑單幫的在搞。甲
    ：我知道，可是你哥也很大。乙：我只是去打麻將，不管他
    們的事。」等語（見95年度偵字第13167 號偵查卷第114 至
    115 頁），就此訊之被告乙○○亦坦認上開對話確係其與證
    人甲○○於95年4 月18日之對話內容，且談及要求甲○○找
    綽號「阿龍」之人購買毒品之事（見原審法院卷(一)第33頁、
    原審法院卷(二)第98頁）。本院細譯該對話之內容，足見被告
    確有因某種原因，而向『阿強』、『阿龍仔』之人弄所謂之
    毒品2 兩，且認為甲○○之兄係屬毒品大盤商，甚至於認為
    『阿龍仔』之前手之一為甲○○之兄。則被告乙○○既會向
    『阿強』、『阿龍仔』之人調取毒品，衡情應亦會向大盤商
    之弟甲○○要求取得毒品無疑，此核與證人甲○○前開證述
    相符，足證證人甲○○之前開證述洵屬有據，應非憑空捏造
    之詞。綜上，從證人甲○○之證詞及通聯譯文之對話內容觀
    之，被告乙○○係憑藉警察有執行偵查犯罪職務之權勢，藉
    口知悉證人甲○○有從事販毒之犯行（依其對話內容，被告
    乙○○十分確定甲○○之兄係毒品大盤商，則甲○○當然亦
    有涉及毒品，但為甲○○否認），而當面或以電話聯絡對被
    害人甲○○勒索財物，是其有多次藉勢勒索財物，但未得逞
    之情事甚明。
  (三)再查，被告乙○○先於偵查中供陳：伊會打電話予甲○○，
    因為有時要問甲○○是否有毒品之情資云云（見95年度偵字
    第13167 號偵查卷第158 頁），及於原審法院羈押訊問時亦
    供稱：要問線索時，偶爾會以電話與甲○○聯絡，甲○○可
    以算是伊之線民，有時會提供一些毒品、通緝之情資給伊云
    云（見95年度聲羈字第475 號卷第6 頁、原審法院卷(一)第32
    、33頁），及至原審法院就上開卷附通聯紀錄訊問被告乙○○時，其竟又改辯稱：通聯譯文所示是伊說的話沒錯，因有
    人跟伊說，甲○○有製造安毒，所以伊想要套甲○○情資，
    後來於95年3 、4 月份，伊還曾經向小隊長余金鐘報告，是
    否要長期在甲○○住處、停車地點埋伏云云（見原審法院卷
    (一)第33、55頁），再於原審法院審理中又翻異前詞辯稱：甲○○不算伊的線民，偶爾遇到，甲○○會跟伊講，伊只是要
    套甲○○販毒之情資，伊故意叫甲○○去找1 位綽號「阿龍
    」之人買毒品，是要看甲○○是否真的會去買云云（見原審
    法院卷(二)第98頁），足見被告乙○○對於其何以於95年4 月
    18日打電話主動與甲○○聯絡之目的，前後所為辯詞迥異，
    且相互矛盾，顯多為避重就輕之詞，其辯詞已啟人疑竇，再
    質諸證人余金鐘於原審法院審理中結證稱：伊於94年7 月20
    日調六龜，乙○○是支援伊偵查隊2 個月，曾說甲○○有販
    毒之事情，伊等巡邏去，均未碰到甲○○，乙○○雖有提供
    販毒此一線索，但查無實證，故沒有蒐證，且之前伊在旗山
    亦未曾查獲甲○○販毒之情事等語（見原審法院卷(一)第209
    頁），可見甲○○涉嫌販毒一案雖經被告乙○○向上層報，
    但早於94年間因查無實據，即未曾再進一步蒐證，證人余金
    鐘所述顯與被告乙○○前開辯詞互有出入，何況被告乙○○
    亦供承其並未掌握情資顯示甲○○在販毒，且未曾查獲甲○○販毒等語（見原審法院卷(一)第55頁），是被告乙○○既未
    曾掌握事證足資認定甲○○有涉嫌販賣毒品之可能，且經層
    報上級蒐證後復查無實據，衡情豈是僅憑其以電話與甲○○
    聯絡即足以套得情資，足徵被告乙○○前開辯稱95年4 月18
    日通聯譯文所示，係伊為了要套甲○○販毒之情資，才故意
    叫甲○○去找「阿龍」買毒品云云，要無可信。至被告乙○○固另辯以：因伊在甲○○之地盤上查緝，影響甲○○販毒
    之生意，可能因此遭甲○○挾怨報復云云（見原審法院卷(一)
    第55頁），然被告乙○○既未曾查獲證人甲○○有販賣毒品
    之情事，復查無實證足資認定其涉犯此罪名之情，業經證人
    余金鐘前開證述明確，且為被告乙○○所供承，是衡情證人
    甲○○亦無因此查緝毒品之事與被告乙○○結怨，而設詞誣
    陷被告之可能。綜合上述各情，益徵被告乙○○所辯各節俱
    屬事後卸責之詞，委無可採，而應以證人甲○○所為前開證
    述較屬可信。
  (四)綜上所述，被告乙○○前開辯解，顯係卸責之詞，不足採信
    ，佐以前開事證，本件事證明確，被告乙○○此部分藉勢勒
    索財物之犯行洵堪認定。
二、事實二部分：
  (一)訊據上訴人即被告乙○○固坦承於95年2 月28日上午5 、6
    時許，因劉錦耀打電話告知伊丙○○被帶到美濃分駐所，請
    伊過去看看，伊便前往美濃分駐所，之後便由伊向劉永洪表
    示可否讓丙○○離開，經劉永洪同意後，伊即開車載丙○○
    離開美濃分駐所至美濃鎮中壇加油站，再通知丙○○之妻蔡
    白蘭開車前往該加油站接應等情不諱，惟否認有何縱放人犯
    犯行，辯稱：被告並沒有縱放人犯，只是前往關說而已，被
    告是向劉永洪表示可否讓丙○○回去，3 天之後丙○○會自
    動找劉永洪報到，是否釋放之決定權完全在劉永洪，且丙○○在警局即已被釋放，縱放人犯的是劉永洪，並不是被告乙○○云云。
  (二)然查，關於被告乙○○如何央求同案被告劉永洪讓被告丙○○離開一節，被告於警詢中先供稱：「劉錦耀打電話通知伊
    丙○○被抓，叫伊前往美濃分駐所瞭解，因丙○○告訴伊美
    濃高美大橋附近有一果園內工寮藏有槍械，故伊便跟劉永洪
    說能否讓伊帶丙○○去查案，劉永洪同意後，伊便獨自1 人
    將丙○○帶往上述地點；伊並未講說要將丙○○帶回六龜分
    局，只是說帶出查案後，才帶丙○○回六龜分局辦理通緝移
    送，充當查獲通緝犯之績效，主要是勘查藏匿槍枝之可疑地
    點」云云（見95年度他字第2960號卷第51頁），嗣於調查站
    則改稱：「伊向美濃分駐所巡佐劉永洪表示可否給丙○○3
    天之時間回去處理事情，讓伊將丙○○帶走，劉永洪同意後
    便解開丙○○之手銬，由伊將丙○○帶上伊之私車並上手銬
    後離開；伊是經劉永洪同意才將丙○○帶走，因伊曾協助劉
    永洪抓過通緝犯，故劉永洪才同意伊將丙○○帶走，伊當時
    只想做個順水人情給丙○○看，沒想到劉永洪居然真的答應
    」云云（見95年度偵字第13167 號偵查卷第85、86頁）；復
    另供陳：「伊前往美濃分駐所後，丙○○對伊說能否先回去
    3 天，等事情處理完再自己回來報到，伊想劉永洪應不會同
    意，便想表面上做個人情給丙○○，所以便將丙○○上開之
    意思轉告劉永洪，劉永洪同意後，因為丙○○沒有車，伊才
    開車到中壇加油站附近，丙○○之老婆便開車到該處接丙○○；伊將丙○○帶上伊之私車並未替丙○○上手銬，放丙○○離開的是劉永洪，伊僅是讓丙○○搭便車，並非帶走丙○○」云云（見95年度偵字第13167 號偵查卷第157 、158 、
    294 、295 頁），足見被告乙○○前後供述反反覆覆，辯詞
    之可信性殊非無疑，本院自難遽信。
  (三)又被告乙○○固另援引證人即共同被告丙○○於原審法院審
    理中證述：乙○○過來，伊跟乙○○說家裡香蕉在收割，且
    還有事要處理，可否給伊3 天之時間，讓伊回去處理一下，
    再回來報到，乙○○過去跟美濃分駐所的人交談後，過來跟
    伊說好，給伊3 天之時間云云（見原審法院卷(二)第53、54頁
    ）；證人劉錦耀於偵查中證稱：伊有打電話給乙○○說丙○○人在美濃分駐所，要乙○○前來，伊有聽到丙○○向乙○○要求先回去3 天，乙○○便和劉永洪到分駐所外面談，談
    的內容伊不清楚，後來伊便聽到乙○○向丙○○說可以走了
    云云等證詞為據（見95年度偵字第13167 號偵查卷第303 、
    304 頁），惟查，同案被告丙○○前於調查站及偵查中均屢
    次供稱：伊遭押解回美濃分駐所後，便向分駐所員警拜託讓
    伊打電話通知朋友劉錦耀，同時請劉錦耀代為聯絡友人乙○○，因伊與乙○○還有一些關於藏放槍枝之事宜未處理；乙○○抵達分駐所後，伊便向乙○○說之前曾提及藏放槍枝之
    事，拜託乙○○帶伊出去，伊會告訴乙○○槍枝所在，乙○○與逮捕伊之美濃分駐所員警其中一位交談後，便將伊帶離
    分駐所；乙○○到分駐所後，伊向乙○○說伊知道外面誰有
    槍，後來乙○○便帶伊出去云云（見95年度偵字第13167 號
    偵查卷第223 頁背面、第288 頁），證人劉錦耀於調查站時
    亦陳稱：乙○○將已上手銬之丙○○帶離美濃分駐所時，當
    時伊有問乙○○要將丙○○帶至何處，乙○○答稱要帶丙○○前往辦案云云（見95年度偵字第13167 號偵查卷第298 頁
    背面），依此可見，證人即共同被告丙○○、證人劉錦耀對
    於丙○○究以何理由央求被告乙○○代為向被告劉永洪遊說
    一節，前後證述迥異，又參以被告乙○○於原審法院審理中
    供承：於調查局調查前伊曾與劉錦耀串證過等語（見原審法
    院卷(二)第98頁），及被告丙○○為劉永洪逮捕後以電話聯絡
    劉錦耀，並請劉錦耀代為聯絡被告乙○○到場遊說之情，足
    見證人丙○○、劉錦耀與被告乙○○間之關係匪淺，是渠等
    所述不僅前後矛盾，亦多所迴護、附和被告乙○○之詞，洵
    非可採。
  (四)再質諸證人即共同被告劉永洪迭於警詢、偵查及原審法院審
    理中均陳稱：伊於95年2 月27日上網查詢得知煙毒被告丙○○遭法院發佈通緝，為爭取績效即聯絡同仁李春憲共同前往
    上址逮捕丙○○，查獲丙○○後，乙○○至美濃分駐所並將
    伊拉至分駐所門外，私下告訴伊希望能將丙○○交付，由乙○○辦理解送，伊基於與乙○○曾在六龜分局共事之情誼，
    才答應將此績效讓予乙○○，但於得知丙○○並未撤銷通緝
    後，伊立即多次試圖與乙○○聯絡；在高雄縣美濃鎮○○街
    將丙○○逮捕後，帶回分駐所以手銬銬在戒護區，伊便去杉
    林鄉查另外1 名通緝犯，伊與另1 名同事返回分駐所準備要
    做移送資料時，乙○○等人已在分駐所內，並找伊到分駐所
    外面談，乙○○說要找丙○○去查槍，並說丙○○是線民，
    要伊將查獲丙○○之績效讓與，伊才同意讓丙○○離開，由
    伊將丙○○手銬解開後，乙○○與丙○○便一同離開，但丙○○身上並無戒具，隔天伊便將此事向所長報告，隨後查了
    通緝資料，發現丙○○並未歸案，伊便開始心慌，一直想要
    以各種方式聯絡乙○○等語（見95年度偵字第13167 號偵查
    卷第54至55頁、第79至81頁、第149 、150 頁、原審法院卷
    (二)第61至65頁），核與證人即共同被告丙○○、證人劉錦耀
    於警詢、調查站中上開證述之情節相符，且與被告乙○○前
    開於警詢中之供述一致，參以證人蔡白蘭於調查站中亦陳稱
    ：案發當天上午丙○○撥打伊行動電話，說與乙○○有些事
    情要辦，要伊不要擔心，並要伊開車前往中壇加油站，之後
    抵達加油站，乙○○向伊打招呼後，即讓伊接走丙○○返家
    ；伊知道丙○○因通緝案件遭警查獲，故當時覺得奇怪便問
    丙○○，丙○○答稱要與乙○○去辦事，所以才能返家，但
    丙○○並不告訴伊辦何事，伊亦未多問等語綦詳（見調查站
    移送卷第35至37頁），及證人李春憲於調查局陳述：對於劉
    永洪與乙○○談話之內容伊沒有聽得很清楚，從所聽到之話
    語，是乙○○向劉永洪表示希望將通緝犯丙○○交付偵辦，
    以作為乙○○個人之績效等語（見95年度偵字第13167 號偵
    查卷第19頁），可證證人即共同被告劉永洪前開證述被告乙○○係藉詞要求帶同丙○○前往查槍，並要求讓與此績效，
    嗣後再由乙○○辦理通緝犯丙○○解送等節尚非全然無據，
    復參酌證人即共同被告劉永洪於偵審中前後所述均大致相符
    ，反觀被告乙○○、證人即共同被告丙○○、證人劉錦耀前
    開陳述則多有前後衝突、矛盾之處，佐以卷附共同被告劉永
    洪所使用0000000000號行動電話門號之通聯紀錄及辯護人所
    提出劉永洪與被告乙○○之通聯次數統計表所載（見原審法
    院卷(一)第103 至124 頁、第157 至16 0頁），足徵同案被告
    丙○○於95年2 月28日經縱放後，證人劉永洪於翌日起確有
    多次試圖與被告乙○○聯絡之舉，此情並有證人即六龜分局
    偵查隊之員警童順福於原審法院審理中之證詞可參（見原審
    法院卷(一)第172 至174 頁），益證證人即共同被告劉永洪前
    開證述與事實相符，足堪採認。
  (五)被告乙○○雖另辯稱：被告是向劉永洪表示可否讓丙○○回
    去，3 天之後丙○○會自動找劉永洪報到云云，然證人劉永
    洪於原審審理中證稱則證稱：「（乙○○有無跟你說，給丙○○3 天的時間讓他回家處理事情？）沒有，乙○○是說他
    要帶丙○○去查槍。所以我才同意讓丙○○離開的。」，「
    （辯護人問：你於偵查中說，知道乙○○要給丙○○3 天的
    時間，3 天後再回來報到，有何意見？）─按劉永洪於檢察
    官偵查中係陳稱：「乙○○說要帶丙○○去查槍械3 天，而
    他可以掌握丙○○的行蹤，‧‧‧‧‧‧，我有打電腦看丙○○是否有撤銷通緝，但一直沒有，所以打電話問乙○○」
    ，足見劉永洪在檢察官之陳述應係同意乙○○帶丙○○去查
    槍械3 天，事後再由乙○○負責撤銷通緝，否則劉永洪不至
    於打開電腦查看丙○○是否有撤銷通緝，被告乙○○辯護人
    在原審審理中就此部分之問話顯與事實有出入（見95年度偵
    字第13167 號偵查卷第322 頁，又此段在偵查中之問話劉永
    洪未具結，劉永洪之陳述並無證據能力，附此說明）我是要
    讓乙○○去查槍，偵查中會這麼說，是因為我先前因此案飽
    受長官責備，心情落寞，才會這麼說。」，證稱是因被告乙○○表示帶丙○○去查槍（公務需要），所以才同意讓丙○○離開，並未同意丙○○自行離去，3 天後始回來報到等情
    。又被告乙○○於調查站中復供稱：事後美濃分駐所劉永洪
    及主管胡人福一直打電話找伊要丙○○，但伊因一直聯絡不
    上丙○○，故不敢接電話，嗣經六龜分局小隊長詢問後，伊
    才將前情報告長官等語（見95年度偵字第13167 號偵查卷第
    29 4頁背面），然倘被告乙○○所辯：伊僅是代為轉達丙○○之意思，要劉永洪給丙○○回去3 天處理事情，丙○○再
    自己回去找劉永洪，伊與丙○○是一前一後離開美濃分駐所
    ，丙○○自後叫住伊，並要求搭便車至附近之加油站，且因
    伊剛好要回家才順便載丙○○云云為真（見原審法院卷(一)第
    55 、56 頁、卷(二)第69頁、第97頁），衡諸常情，被告劉永
    洪應無於3 天後丙○○未報到之前，即急切與被告乙○○聯
    絡之必要；又如丙○○應於3 天後始自行向劉永洪報到，則
    應於丙○○向其報到後，始由劉永洪自行負責撤銷通緝之責
    ，豈有劉永洪上網查詢丙○○有無經他人撤銷通緝之理？又
    被告乙○○既未予劉永洪任何承諾，僅是代為關說，縱丙○○遲遲未歸案亦當與其無涉，豈有因聯絡不上丙○○，而不
    敢接電話之理？末查，警員劉永洪及李春憲等2 人，於95年
    2 月28日上午6 時許，在高雄縣美濃鎮○○街82號丙○○住
    處，查獲已經臺灣高雄地方法院檢察署發佈通緝之丙○○，
    並依法逮捕之，押解至警局內，則其在眾目睽睽之下，豈有
    僅因被告乙○○之關說，逕將丙○○釋放，而罪證明確，觸
    犯縱放人犯罪責之理（反之，如交由被告乙○○先去查槍後
    再由乙○○負責解送至通緝機關，劉永洪亦僅係違反行政責
    任）？從而，被告乙○○前開所辯顯與常情不符，委無可採
    ，而應以證人即共同被告劉永洪前開證詞較屬可信。
  (六)按刑法第163 條第1 項所謂「依法逮捕、拘禁之人」，係指
    凡依法律拘束自由置於公力監督之下者均屬之。逮捕，指剝
    奪自由尚未收容於一定處所，不問民事、刑事被告，或違警
    者，依法拘提、管收、逮捕、解送，或拘留、羈押、監禁、
    在外勞役之人均屬之（最高法院90年台上字第153 號判決參
    照）。同案被告丙○○因毒品案件經臺灣高雄地方法院檢察
    署於95年2 月27日以高雄地檢95年雄檢博執嶺緝字1078號發
    佈通緝，且已為美濃分駐所員警劉永洪、李春憲等人依法逮
    捕置於公力監督之下，嗣解送至美濃分駐所等情，業據證人
    即共同被告劉永洪前開證述明確，核與證人李春憲於警詢時
    陳述之情節相符（見95年度偵字第13167 號偵查卷第18至21
    頁）揆諸上開判決意旨，丙○○為前揭依法逮捕之人無疑。
    綜上所述，本件被告乙○○係向同案被告劉永洪訛稱將帶同
    丙○○查緝槍械案件，且會再將丙○○帶回六龜分局辦理通
    緝犯移送，而使劉永洪信以為真，依此取得對通緝犯丙○○
    之公力監督權。並任令乙○○獨自1 人駕駛自用小客車將丙○○載離美濃分駐所，處於被告乙○○之監督下而乙○○及
    丙○○離開美濃分駐所後，乙○○駕車將丙○○載送至高雄
    縣美濃鎮中壇加油站，隨由丙○○以電話聯繫不知情之妻子
    蔡白蘭驅車前往該加油站接應，遂使其得以成功逃逸等節，
    洵堪採認。
  (七)至劉永洪雖於同意被告乙○○將丙○○帶離美濃分駐所時，
    將丙○○之戒具解開，在未使用任何戒具下將丙○○交付予
    乙○○，然依證人劉永洪於原審審理中之證言，係：「乙○○說丙○○是他很要好的線民，他說他會處理，所以我才讓
    他帶走。」（見原審卷二第64頁），足見劉永洪是因被告乙○○表示信任丙○○，在乙○○之要求下始轉由被告乙○○
    實力支配之下，而依一般常情，在警力移轉監督之下，劉永
    洪當然要將其所用手銬解開，交由被告乙○○以乙○○之手
    銬予以銬上始符規定，此時是否使用戒具，係由乙○○決定
    ，並非劉永洪決定，自不能僅因劉永洪解開戒具將丙○○交
    由被告乙○○，遽認係劉永洪所釋放，而為被告乙○○有利
    之認定。又證人丙○○於本院審理中證稱：「（95年2 月28
    日在美濃分駐所，你的手銬被解開以後，你大約何時離開分
    駐所？）解開後不到2 分鐘我就離開分駐所。」，「（你如
    何知道可以離開分駐所？）乙○○過來跟我說講已經講好，
    他們其他員警來幫我解開手銬我就走了。」，「（你要離開
    美濃分駐所請乙○○載你，為何說不知道乙○○何時離開？
    ）在分駐所裡面我不曉得他何時離開分駐所。我叫他載我是
    在我走出去分駐所大門，他剛好車子在大門那邊我就叫他載
    我。」，「（在分駐所有無人提到「查槍」事情？）沒有任
    何人提到「查槍」事情。」，「（乙○○有無跟你提過要去
    「查槍」的事情？）沒有。」（見本院97年4 月17日審判筆
    錄）云云，不僅與證人丙○○自己於調查局調查及檢察官偵
    查中之陳述不符，亦與證人劉永洪之證述不同，顯係迴護被
    告之詞，不足採信。
  (八)從而，被告乙○○前開所辯各節，亦顯係卸責之詞，不足採
    信，本件事證明確，被告乙○○前開縱放人犯之犯行亦足堪
    認定，應予依法論科。
三、論罪科刑部分：
  (一)按行為後法律有變更者，適用行為時之法律，但行為後之法
    律有利於行為人者，適用最有利於行為人之法律，係為現行
    刑法第2 條第1 項所明定。此條規定乃與刑法第1 條罪刑法
    定主義契合，係規範行為後法律變更所生新舊法律比較適用
    之準據法，並無新舊法比較之問題，應一律適用裁判時之現
    行刑法第2 條規定以決定適用之刑罰法律，先予辨明。又本
    次刑法修正之比較新舊法，應就罪刑有關之共犯、未遂犯、
    想像競合犯、牽連犯、連續犯、結合犯，以及累犯加重、自
    首減輕暨其他法定加減原因（如身分加減）與加減例等一切
    情形，綜其全部罪刑之結果而為比較，新法施行後，亦應依
    新法第2 條第1 項之規定，適用最有利於行為人之法律，最
    高法院95年度第8 次刑庭會議決議可資參照。茲為比較新舊
    法如下：
  1.貪污治罪條例部分：刑法第10條第2 項及貪污治罪條例第2
    條雖修正公務員之定義，然以被告乙○○之員警身分，無論
    修法前後，均成立公務員，無礙貪污治罪條例之適用。(2)被
    告乙○○行為後，貪污治罪條例第4 條第1 項第2 款則並未
    修正，自無比較新舊法之問題，惟法定刑中有併科罰金之規
    定，而修正前刑法第33條第5 款原規定：「罰金：1 元以上
    」，並依罰金罰鍰提高標準條例第1 條前段之規定提高10倍
    ；修正後規定：「罰金：新臺幣1 千元以上，以百元計算之
    」，業將科處罰金之最低額提高至新臺幣1 千元以上，則修
    正前之規定對於被告乙○○較為有利。
  2.刑法部分：被告乙○○行為後，刑法亦經修正公布，而於95
    年7 月1 日生效施行，關於本件情形：(1)被告乙○○先後2
    次公務員藉勢勒索財物未遂之犯行係連續犯（詳下述），惟
    按被告行為後，刑法第56條連續犯之規定，業於94年2 月2
    日修正刪除，並於95年7 月1 日施行，雖非犯罪構成要件之
    變更，但顯已影響行為人刑罰之法律效果，自屬法律有變更
    。經比較新舊法之結果，新法依數罪併罰之結果，較之修正
    前法以1 罪論，且得加重其刑之規定，對被告並非有利，依
    刑法第2 條第1 項之規定，修正前刑法第56條連續犯之規定
    ，以1 罪論並加重其刑，對被告乙○○較為有利。(2)有關未
    遂犯得減輕其刑之規定，僅將得減輕其刑之規定自刑法第26
    條第1 項前段移列第25條第2 項，對被告而言並無有利或不
    利之情形。(3)關於刑法第163 條第2 項有關罰金刑之最低數
    額部分，刑法分則編各罪所定罰金之貨幣單位原為銀元，修
    正前刑法第33條第5 款規定：「罰金：（銀元）1 元以上」
    ，而銀元與新臺幣間之折算，依現行法規所定貨幣單位折算
    新臺幣條例規定，以銀元1 元折算新臺幣3 元；修正後刑法
    第33條第5 款則規定：「罰金：新臺幣1,000 元以上，以百
    元計算之」。經比較新舊法之規定，修正刑法第33條第5 款
    所定罰金之最低數額，較之修正前提高，自以修正前刑法第
    33條第5 款之規定有利於被告劉永洪。(4)關於褫奪公權，貪
    污治罪條例第17條規定：「犯本條例之罪，宣告有期徒刑以
    上之刑者，並宣告褫奪公權」。則就犯貪污治罪條例之罪，
    是否應褫奪公權，自應依上開特別規定，不再適用刑法第37
    條第2 項之規定。惟依刑法第11條規定適用刑法總則褫奪公
    權之期間，則應予比較。按修正前刑法第37條第2 項規定：
    「宣告6 月以上有期徒刑，依犯罪之性質認為有褫奪公權之
    必要者，宣告褫奪公權1 年以上10年以下。」，修正後同條
    關於褫奪公權之規定則為：「宣告1 年以上有期徒刑，依犯
    罪之性質認為有褫奪公權之必要者，宣告1 年以上10年以下
    褫奪公權。」。因修正前規定宣告6 月以上有期徒刑即可宣
    告褫奪公權，修正後必須宣告1 年以上有期徒刑始可宣告褫
    奪公權，亦即於修正前宣告6 月以上，未滿12月有期徒刑部
    分固可併宣告褫奪公權，惟於修正後即不得宣告，比較修正
    前後之規定，以修正後之法律規定較有利於被告。（按從刑
    附屬於主刑，除法律有特別規定者外，依主刑所適用之法律
    。惟從刑之修正亦足以影響主刑之有利、不利，此部分應一
    併審酌）。(5)就定應執行刑言之，修正後刑法第51條規定，
    將第5 款關於宣告多數有期徒刑，定其應執行刑之規定，修
    正為合併應執行之刑不得逾30年，經與修正前不得逾20年之
    規定相較，自以修正前之規定較有利於被告。
  3.綜合上述各條文修正前、後之比較，揆諸前開規定及說明，
    以修正前之法律較有利於被告，自應適用被告行為時之法律
    ，即修正前刑法之相關規定予以論處。
  (二)按貪污治罪條例第4 條第1 項第2 款藉勢或藉端勒索財物罪
    ，其所謂「藉勢」勒索財物，須行為人「憑藉權勢、權力」
    ，以恫嚇或脅迫之手段，使人畏懼而交付財物（最高法院92
    年台上字第4011號判決意旨可資參照）。被告乙○○任職六
    龜分局警員，為依據法令從事公務之人無疑，又被告乙○○
    藉警察偵查犯罪之權勢，對於轄區內之鄉民甲○○藉口知悉
    其販毒之情事，要求甲○○提供毒品安非他命，否則便將甲○○移送法辦，依此脅迫方式向甲○○勒索財物，嗣因甲○○更換電話及主動向調查站檢舉，始免遭被告乙○○勒索等
    情，已如上述，則被告乙○○為依據法令從事公務之人，以
    恫嚇之方法，藉勢向被害人甲○○勒索財物，其已著手於勒
    索之行為，惟尚未實際取得財物即遭查獲，核被告乙○○如
    事實欄一所載部分之犯行，係犯貪污治罪條例第4 條第2項
    、第1 項第2 款之藉勢勒索財物未遂罪。被告乙○○先後2
    次藉勢勒索財物之犯行，時間緊接、手法相似，所犯構成要
    件相同，顯係基於概括犯意反覆為之，為連續犯，應依修正
    前刑法第56條連續犯之規定，以一罪論並加重其刑；又其勒
    索財物之行為尚未取得，為未遂犯，應依刑法第25條第2項
    之規定，按既遂犯之刑減輕之；被告乙○○所圖財物之價值
    約5 萬元，此情業據證人甲○○於調查站中陳述明確（見調
    查站移送卷第19頁），且其情節尚屬輕微，應依貪污治罪條
    例第12條第1 項規定，減輕其刑，並依法先加重後減輕之及
    遞減之。
  (三)被告乙○○藉詞取得共同被告丙○○之公力監督權後，逕行
    將丙○○縱放，即如事實欄二所載部分之行為，核係犯刑法
    第163 條第1 項公務員縱放依法逮捕之人罪。公訴人雖認被
    告乙○○與劉永洪之間有共犯關係，然查劉永洪係因被告乙○○向其訛稱將帶同丙○○查緝槍械案件，且會將丙○○帶
    回六龜分局辦理通緝犯移送，而使其信以為真，被告乙○○
    始依此取得對通緝犯丙○○之公力監督權，又丙○○係在離
    開美濃分駐所後，處於乙○○之監督下，經乙○○載送至高
    雄縣美濃鎮中壇加油站並予以縱放，遂使其得以成功逃逸等
    情，業經敘明如前，依此自難認同案被告劉永洪客觀上有共
    同縱放人犯之行為分擔，或主觀上有縱放人犯之故意（犯意
    聯絡），而與該罪名之要件尚屬有間，公訴意旨容有誤會，
    併予敘明。被告乙○○所犯上開2 罪名，犯意各別，行為互
    殊，應予分論併罰。
  (四)原審因依貪污治罪條例第4 條第1 項第2 款、第12條第1 項
    、第17條、第19條，刑法第11條、第2 條第1 項前段、第16
    3 條第1 項、第25條第2 項、第37條第2 項，95年7 月1 日
    修正前刑法第56條、第51條第5 款，中華民國九十六年罪犯
    減刑條例第2 條第1 項第3 款、第4 條、第7 條、第10條第
    1 項、第14條之規定，並審酌被告乙○○身為人民保母之警
    職人員，不思奉公守法查緝犯罪以維護社會安全，竟濫用警
    察之職權，向無辜民眾以前揭方式恫嚇強索財物，另又藉詞
    令被告劉永洪將依法逮捕之通緝犯丙○○交付後，未依法辦
    理通緝犯解送，徇私將通緝犯丙○○違法縱放，顯見其目無
    法紀，膽大妄為，惡性非輕，復於犯後矢口否認犯行，未見
    悔意，態度不佳，被告犯罪之動機、手段，及因本件犯罪所
    生之危害等一切情狀，量處公務員藉勢勒索財物未遂部分有
    期徒刑6 年6 月，褫奪公權5 年；公務員縱放職務上依法逮
    捕之人部分有期徒刑1 年6 月；並就被告乙○○所犯貪污治
    罪條例第4 條第1 項第2 款之罪名部分，依同條例第17 條
    之規定，宣告褫奪公權5 年。又被告乙○○所犯本件犯罪之
    時間均係在中華民國96年4 月24日以前，所犯之罪悉合於中
    華民國九十六年罪犯減刑條例第2 條第1 項第3 款所定減刑
    條件（按公務員藉勢勒索財物未遂部分，因係依貪污治罪條
    例第12條第1 項規定減輕其刑，依中華民國九十六年罪犯減
    刑條例第3 條第1 項第1 款但書規定，仍符合減刑規定），
    皆應依法減輕其宣告刑2 分之1 為公務員藉勢勒索財物未遂
    部分有期徒刑3 年3 月，褫奪公權2 年6 月；公務員縱放職
    務上依法逮捕之人部分有期徒刑9 月；另就被告乙○○部分
    依同條例第10條第1 項規定合併定應執行刑為有期徒刑3 年
    10月，褫奪公權2 年6 月。認事用法，核無不合，量刑亦屬
    妥適。被告乙○○上訴意旨，仍執前詞，否認犯罪，指摘原
    判決此部分不當，為無理由，應予駁回。
丙、不另為無罪諭知部分：
一、公訴意旨另以：
  (一)被告乙○○係高雄縣政府警察局六龜分局之警員，為依法令
    服務於國家、地方自治團體所屬機關而具有法定職務權限之
    公務員，竟基於藉勢或藉端勒索財物之概括犯意，於93至94
    年間，前後約4 、5 次，向被害人即高雄縣旗山鎮民劉國權
    表示，知悉被害人劉國權經常出入賭博場所，其可以警察之
    權勢加以查緝，再以借錢之名義向被害人劉國權索取2 至3
    萬元。被害人劉國權雖因之心有壓力，惟因其自認僅有出入
    賭博場所，並無經營賭博場所，以致未同意給款，被告乙○○上開4 、5 次之勒索財物行為均未遂，因認被告乙○○此
    部分亦涉犯貪污治罪條例第4 條第2 項、第1 項第2 款之藉
    勢或藉端勒索財物未遂罪嫌云云。
  (二)被告乙○○復承上開藉勢或藉端勒索財物之概括犯意，於94
    年3 、4 月間，向被害人即六龜鄉民甲○○表示知悉其有在
    販毒，可以警察之權勢加以逮捕，再以借錢之名義向被害人
    甲○○索取5 萬元，被害人甲○○因畏懼乙○○會栽贓，遂
    於六龜鄉新威村所工作某製作茶盤工廠內，將1 萬元交給被
    告乙○○。被告乙○○食髓知味，又於94年7 、8 月間，以
    同一理由向被害人甲○○索取5 萬元，惟被害人甲○○並未
    給款而未得逞，因認被告乙○○此部分亦涉犯貪污治罪條例
    第4 條第1 項第2 款之藉勢或藉端勒索財物既遂罪、同條例
    第4 條第2 項、第1 項第2 款之藉勢或藉端勒索財物未遂罪
    嫌云云。
二、按犯罪事實應依證據認定之，無證據不得認定犯罪事實，刑
    事訴訟法第154 條第2 項定有明文。又犯罪事實之認定，應
    憑真實之證據，倘證據是否真實尚欠明確，自難以擬制推測
    之方法，為其判斷之基礎；而認定犯罪事實之證據係指足以
    認定被告確有犯罪行為之積極證據而言，該項證據自須適合
    於被告犯罪事實之認定，始得採為斷罪資料。且認定犯罪事
    實所憑之證據，無論直接或間接證據，其為訴訟上之證明，
    須達於通常一般之人均不致有懷疑，而得確信其為真實之程
    度者，始得據為有罪之認定，倘其證明尚未達到此一程度，
    而有合理之懷疑存在時，尚難為有罪之認定基礎。又被害人
    之陳述雖不得作為認定犯罪之唯一證據，而須以補強證據證
    明其確與事實相符，但所謂「補強證據」，係指除該陳述本
    身外，其他足以佐證自白之犯罪事實確具有相當程度真實性
    之證據而言。其所補強者，不以事實之全部為必要，祇須因
    補強證據與自白相互印證，依社會通念，足使犯罪事實獲得
    確信者，即足當之。
三、本件公訴人認被告乙○○涉犯前揭首段(一)所載部分之犯行，
    無非係以證人即被害人劉國權於調查站之證詞為其主要論據
    。訊據被告乙○○堅詞否認此部分之犯行，並辯稱：伊與劉
    國權不熟，且那裡也不是伊管轄的地方，如果要勒贖的話，
    也是要勒贖賭場主人，劉國權只是要去賭博，伊怎麼可能勒
    贖，而且劉國權無法說出勒贖之時間、地點，伊也不知道劉
    國權的電話、地址等語。經查：證人劉國權雖於調查站中陳
    稱：乙○○於93至94年間，前後約4 、5 次，親自或透過丙○○向伊表示，說知悉伊經常出入賭博場所，可以利用擔任
    警察之權勢加以查緝，同時以借錢之名義開口向伊索取2至3
    萬元，乙○○是警察，故此舉會讓伊有壓力，雖然乙○○均
    是以借錢名義向伊要錢，但伊知道如果給乙○○，乙○○不
    可能會還錢，實際上是要勒索金錢，對伊確實造成不少之困
    擾與壓力云云（見調查站移送卷第13至14頁），惟嗣於原審
    法院審理中改稱：因伊在賭場上贏了很多錢，乙○○可能聽
    到風聲來跟伊借2 、3 萬元，時間、地點記不清楚了，當時
    沒有其他人在場，乙○○共向伊借了好幾次，但伊覺得沒有
    必要借給乙○○，且乙○○並非伊之管區，故並不覺得恐懼
    ，只是很麻煩，乙○○借錢時並未說可以用警察之權限來查
    緝伊，在調查站之筆錄可能係調查員解讀時有所誤認所致云
    云（見原審法院卷(二)第25至33頁），足見證人劉國權前後證
    述不一，其證言已非無瑕疵可指，復遍查卷內事證並無其他
    補強證據足資證明證人劉國權於調查站所述確與事實相符，
    公訴人又未能舉出其他積極證據以證明被告乙○○確涉犯此
    部分之罪名，而尚有合理之懷疑存在，是被告乙○○前開所
    辯並非全屬無據。
四、又公訴人認被告乙○○涉犯前揭首段(二)所載部分之犯行，無
    非係以證人即被害人甲○○、證人即目睹甲○○交付1 萬元
    之張宇賢、張輝文於調查站、偵查中之證詞為其主要論據。
    訊據被告乙○○亦堅詞否認此部分之犯行，並辯稱：甲○○
    說伊拿錢，但卻說不出時間、地點，又為何第1 次會怕，之
    後就不怕了等語（見原審法院卷(一)第55頁）。查證人甲○○
    於調查站中雖陳稱：乙○○於94年3 、4 月間，向伊表示知
    悉其有在販毒，可以警察之權勢加以逮捕，再以借錢之名義
    向伊索取5 萬元，伊為免麻煩遂於六龜鄉新威村某製作茶盤
    工廠外面，將1 萬元交給被告乙○○，此有同事張輝文、張
    宇賢目睹整個過程；乙○○又於94年7 月至10月間，因打傷
    某不知名之男子，為籌賠償費，便以打電話方式向伊勒索5
    萬元，並說如果不給便要栽贓伊販毒，但經伊拒絕，乙○○
    便在外放風聲要抓伊云云（見95年度他字第2960號偵查卷第
    1 、2 頁、調查站移送卷第17至20頁），惟嗣於原審法院審
    理中又改證稱：乙○○第1 次跟伊說是用借的，並沒有恐嚇
    ，結果沒有還，當時是在茶盤工廠拿1 萬元給乙○○，距離
    張宇賢、張輝文2 人約有10公尺。隔沒多久，乙○○在旗山
    打到人，直接打電話跟伊要5 萬元，後來乙○○透過別人轉
    達若伊不給5 萬元，就要栽贓伊什麼事，但伊沒有拿錢給乙○○云云（見原審法院卷(一)第193 至199 頁），顯見證人甲○○對於是否遭被告乙○○藉勢勒索乙節，前後所述仍有所
    出入，已難遽信，復分別觀諸證人張宇賢於原審法院審理中
    證述：伊曾見過甲○○拿錢給乙○○，當時乙○○給一台白
    色汽車載到現場，是別人載他來的，車上的人沒有下車，甲○○過去車子旁邊，講了一下話，便拿一疊錢給乙○○，過
    沒一下就走了；甲○○拿錢給乙○○的位置距離伊差不多有
    法庭證人席距前方牆壁的距離云云（見原審法院卷(一)第202
    頁）；證人張輝文則證以：伊曾在茶盤工廠見到有1 個人開
    著白色的轎車載乙○○過來，甲○○與乙○○在車子外面講
    話，講一講甲○○就拿錢給乙○○。當時伊與張宇賢站在同
    一位置，距離甲○○等人有一段距離，大約2 、30公尺，比
    法庭的長度還遠云云（見原審法院卷(一)第206 頁），足徵證
    人張宇賢、張輝文固均證稱甲○○曾在茶盤工廠交付金錢予
    被告乙○○之情，惟渠等對上開交付金錢之過程、情狀所述
    顯有矛盾、衝突之處，是渠等證言之可信性亦非無可疑之處
    ，公訴人復無法舉出其他積極證據足以為前述被害人證詞之
    補強證據，揆諸上開說明，本院自無從僅憑證人甲○○之前
    開指訴，逕認被告乙○○確有涉犯此部分藉勢勒索之犯行。
五、綜上所述，公訴人所指被告乙○○涉犯前揭貪污治罪條例第
    4 條第1 項第2 款之藉勢或藉端勒索財物既遂罪、同條例第
    4 條第2 項、第1 項第2 款之藉勢或藉端勒索財物未遂罪嫌
    部分，均尚不足以使本院達確信其為真實程度之心證，而有
    合理之懷疑存在，自難為有罪之認定，是應認被告乙○○犯
    罪嫌疑不足，惟公訴意旨認此部分如成立犯罪，應與被告乙○○所為上開有罪之犯行部分，均有連續犯之裁判上1 罪關
    係存在，此部分爰不另為無罪之諭知。
丁、同案被告劉永洪、丙○○部分已經原審判決確定。
據上論結，應依刑事訴訟法第308 條，判決如主文。
本案經檢察官林應華到庭執行職務。
中    華    民    國    97    年    4     月    24    日
                  刑事第五庭    審判長法  官  曾永宗
                                      法  官  王伯文
                                      法  官  任森銓
以上正本證明與原本無異。
如不服本判決應於收受本判決後10日內向本院提出上訴書狀，其
未敘述上訴理由者，並得於提起上訴後10日內向本院補提理由書
狀（應附繕本）「切勿逕送上級法院」。
中    華    民    國    97    年    4     月    24    日
                                      書記官  廖素珍
附錄本件判決論罪科刑法條：
貪污治罪條例第4 條
有下列行為之一者，處無期徒刑或10年以上有期徒刑，得併科新
台幣1億元以下罰金：
一、竊取或侵占公用或公有器材、財物者。
二、藉勢或藉端勒索、勒徵、強占或強募財物者。
三、建築或經辦公用工程或購辦公用器材、物品，浮報價額、數
    量、收取回扣或有其他舞弊情事者。
四、以公用運輸工具裝運違禁物品或漏稅物品者。
五、對於違背職務之行為，要求、期約或收受賄賂或其他不正利
    益者。
前項第1 款至第4 款之未遂犯罰之。
刑法第163 條
公務員縱放職務上依法逮捕拘禁之人或便利其脫逃者，處1 年以
上7 年以下有期徒刑。
因過失致前項之人脫逃者，處6 月以下有期徒刑、拘役或3 百元
以下罰金。
第1 項之未遂犯罰之。


司法院資訊處製作；財團法人民間司法改革基金會備份。
